【裁判字號】    98,抗,329
【裁判日期】    980430
【裁判案由】    聲請再審
【裁判全文】
臺灣高等法院刑事裁定                   98年度抗字第329號
抗  告  人
即  聲請人  甲○
上列抗告人因毀損案聲請再審案件，不服臺灣板橋地方法院中華
民國97年12月31日裁定（97年度聲再字第32號），提起抗告，本
院裁定如下：
    主  文
抗告駁回。
    理  由
一、抗告人聲請再審意旨略以：臺北縣板橋市○○街4巷17號2樓
    之建物係為台北縣政府警察局經管之公有財產宿舍，外人不
    得進住，非法進住者以侵占（竊佔）罪，應依法究辦，唐燕
    容、莊耶青、鄭青海等人是非法居住之現行犯，且該二樓宿
    舍大門紗網是台北縣政府警察局所有財產權，並非唐燕容之
    財務。但從民國95年底，莊耶青、鄭青海全家五口搬進警察
    宿舍後，該等人明知排水管破裂，仍故意操控漏水，致樓下
    淹水，96年3月23日7時許因淹水成災，聲請人驚恐，即上樓
    按電鈴叫莊耶青、鄭青海下樓查看，並非找唐燕蓉，然莊耶
    青、鄭青海躲在屋內不開門，有該二人之機車兩輛為證，聲
    請人因此拿花盆內之一支約二尺長、尖端已腐蝕之小竹條，
    上樓以該竹條橫拍鐵門下面鐵欄杆叩門。然經查證，該紗網
    根本沒破損，何來毀損之有，故唐燕蓉觸犯竊佔、誣告、詐
    欺、毀損等罪嫌確鑿，但海山分局偵查佐陳泰元、警員王加
    霖等2人，知法犯法，公然越權受理包庇唐燕容、莊耶青、
    鄭青海及證人陳秀敏做不實之筆錄並且不勘驗現場，僅以拍
    照作表面功夫，辦案不公，簽報不實已涉有偽造文書之嫌云
    云。
二、原裁定略以：本件聲請人即被告甲○因毀損案件，經臺灣板
    橋地方法院檢察署檢察官以96年度偵字第10862號提起公訴
    ，由臺灣板橋地方法院96年度易字第2117號判決判處罰金新
    臺幣（下同）2,000元，減為1,000元，如易服勞役以1,000
    元折算1日，被告不服提起上訴，經臺灣高等法院於96年度
    上易字第2554號判決駁回上訴並諭知緩刑2年確定，故本件
    聲請再審之案件，係由管轄之第二審法院臺灣高等法院判決
    確定，依上開說明，被告應向臺灣高等法院聲請再審，程序
    上始為適法，然其向非屬管轄法院之臺灣板橋地方法院提出
    再審之聲請，其聲請再審之程序，已有違背規定。又被告雖
    以前揭理由聲請再審，然聲請人僅提出聲請再審狀一件，並
    未附具原判決之繕本及證據，核與刑事訴訟法第429條之規
    定不合，是本件聲請人聲請再審之程序，顯然違背規定，自
    難准許，而駁回其再審聲請。
三、抗告意旨略以：(一)二樓警察宿舍鐵門內紗網根本就沒有破損
    ，已證明唐燕蓉製造謊言，同棟隔門鄰居陳秀敏同是違法居
    住人，陳秀敏告訴唐燕蓉說：她親眼看見甲○持掃把破壞唐
    燕蓉的鐵門紗網，做假見證，又陳秀敏於97年4月14日向甲
    ○認錯說：「我很後悔」。由此證明唐燕蓉誣告陷害甲○。
    (二)莊耶青、鄭青海二人在屋內不開門，根本不知道甲○持什
    麼工具叫門。(三)警員王加霖未經甲○確認擅自用電腦打字貼
    在小竹條上寫：「警方所出示之竹木棍經你指認是否為甲○
    …在板橋市○○街4巷17號2樓破壞你友人唐燕蓉鐵門內之紗
    網所持之工具，經我指認是該竹木棍無誤。指認人莊耶青簽
    名蓋章」。甲○特為證物影印指證：警員王加霖瀆職、偽造
    文書與莊耶青合謀矇騙檢察官，法官不審先判甲○毀損罪定
    讞等語。
四、經查:
  (一)按聲請再審，由判決之原審法院管轄，刑事訴訟法第426條
    第1項定有明文。又再審係對確定判決認定事實錯誤而設之
    救濟程序，應以確定判決為聲請再審之客體，方為適法。倘
    第一審判決曾經上訴之程序加以救濟，嗣於上訴審就事實已
    為實體審判認定並駁回上訴而告確定，則應以該第二審確定
    判決為聲請再審之對象，並向該第二審法院提出。再按受理
    再審聲請之法院，首應審查其再審之聲請是否具備合法條件
    ，若其聲請再審之程序違背規定，即應依刑事訴訟法第433
    條規定以裁定駁回之。本件抗告人甲○因毀損案件，經臺灣
    板橋地方法院96年度易字第2117號判決判處罰金2,000元，
    減為1,000元，如易服勞役以1,000元折算1日，抗告人不服
    提起上訴，經本院96年度上易字第2554號判決駁回上訴並諭
    知緩刑2年確定，此有臺灣板橋地方法院96年度易字第2117
    號刑事判決、本院96年度上易字第2554號刑事判決及本院被
    告前案紀錄表在卷可稽。從而，本件再審之管轄法院應為最
    後審理事實之第二審法院即本院，聲請人向非屬管轄法院之
    臺灣板橋地方法院提出再審之聲請，揆諸上揭規定及說明，
    本件聲請再審之程序自屬違背規定，是原法院因此裁定應予
    駁回，核屬無訛。
  (二)按聲請再審應以再審書狀，敘述理由，附具原判決之繕本及
    證據，提出於管轄法院為之，刑事訴訟法第429條定有明文
    ，此為法定程式，如有違背者，法院自應依同法第433條規
    定，以裁定駁回其再審之聲請。又刑事訴訟法再審編並無準
    用同法第三編有關上訴之規定，自難謂此種訴訟程式之欠缺
    ，法院應先命為補正。次按聲請再審程式之欠缺，非抗告程
    序中所得補正，如確具有聲請再審之理由，只能另行依法聲
    請（最高法院71年台抗字第337號判例意旨參照）。本件抗
    告人即聲請人甲○前於97年9月1日具狀向臺灣板橋地方法院
    ，就該院96年度易字第2117號及本院96年度上易（抗告人誤
    載易）字第2554號確定判決，聲請再審，惟抗告人僅提出聲
    請再審書狀，並未依法檢附原判決之繕本，經原審法院認聲
    請再審之程式不符，亦無庸命補正，裁定駁回聲請等情，核
    無違誤。雖抗告人於抗告狀內業已附具原判決繕本，尚不足
    補正上開聲請程式之欠缺。
  (三)綜上所述，抗告人聲請本件再審既誤向原法院提出，且聲請
    再審程式尚有欠缺，是原法院裁定駁回其再審之聲請，認事
    用法即無違誤。本件抗告為無理由，應予駁回。
五、據上論結，應依刑事訴訟法第412條，裁定如主文。
中    華    民    國    98    年    4     月    30    日
                  刑事第二十二庭審判長法  官  何菁莪
                                      法  官  江振義
                                      法  官  李麗珠
以上正本證明與原本無異。
不得再抗告。
                                      書記官  陳禹任
中    華    民    國    98    年    5     月     4    日


司法院資訊處製作；財團法人民間司法改革基金會備份。
